臺灣臺北地方法院民事判決　　　　　　　　　　　　九十三年度訴字第三一一八號
　　原　　　告　丙○○
　　　　　　　　戊○○
　　共　　　同
　　訴訟代理人　徐南城律師
　　被　　　告　乙○
　　　　　　　　甲○○
右當事人間請求返還借款事件，本院於中華民國九十三年十二月十日言詞辯論終結，
判決如左：
    主      文
被告甲○○應給付原告丙○○新台幣壹佰貳拾萬元、原告戊○○新台幣壹佰壹拾萬元
，及均自民國九十三年七月二十三日起至清償日止，按年息百分之五計算之利息。
原告其餘之訴駁回。
訴訟費用由被告甲○○負擔。
本判決第一項得假執行。
原告其餘假執行之聲請駁回。
　　事實及理由
一、原告起訴主張：被告乙○於民國八十九年十月起分別向原告丙○○、戊○○借款
    ，借款時分別交付其子甲○○所經營之意大實業有限公司（下稱意大公司）簽發
    之支票予原告收執為憑據，支票到期則延票續借，但該等支票最後經提示俱遭退
    票未獲兌現，經核算乙○向原告丙○○借款共計新台幣（下同）一百二十萬元，
    向原告戊○○借款共計一百一十萬元，被告乙○及其子甲○○乃承諾願意清償借
    款，於九十年四月八日分別立據表明借款，並協議從九十年九月二十日開始，每
    月還款二萬元（借據上所寫之九十年四月八日並非實際借款日期）；惟自九十年
    四月八日迄今有三年三個月之久，被告並未依借據所載清償，被告行為明顯違約
    ，又依契約之性質或當事被告既未履行其承諾，原告謹以本書狀就被告之分期清
    償為解約意思表示，新債未還，舊債仍然存在，故被告乙○、甲○○應清償原告
    丙○○一百二十萬元、戊○○一百一十萬元及其遲延利息等情。並聲明：(1)被告
    乙○、甲○○應給付原告丙○○一百二十萬元、給付原告戊○○一百一十萬元，
    並均自訴狀繕本送達翌日（即九十三年七月二十三日）起至清償日止按年息百分
    之五計付利息。(2)願供擔保，請准宣告假執行。
二、被告甲○○則以：伊確實曾向原告分別借款一百一十萬元、一百二十萬元未還，
    系爭借據是伊在公司無法繼續營運後，總結先前向原告丙○○、戊○○借款總額
    所出具的借據，當時簽寫借據時，他們同意按月清償二萬元，伊總共匯五千多元
    清償，其餘尚未清償，但系爭借款均係伊向丙○○、戊○○所借，被告乙○（即
    被告甲○○之父）並未向原告借錢。系爭借據是伊繕打提出的，借據上的簽名及
    印章是伊簽寫蓋印完畢後拿到原告家，被告乙○之印章係伊直接從公司拿乙○的
    章來蓋，沒有經過乙○的同意等語，資為抗辯，並聲明：被告甲○○願給付原告
    丙○○一百二十萬元、原告戊○○一百一十萬元，及均自民國九十三年七月二十
    三日起至清償日止，按年息百分之五計算之利息。
三、被告乙○則以：伊未向原告借款，亦未於系爭借據上簽名蓋章等語置辯，並聲明
    並聲明：(1)原告之訴及假執行之聲請均駁回。(2)如受不利判決，願供擔保請准免
    為假執行之宣告。
四、被告甲○○部分：按「當事人於言詞辯論時為訴訟標的之捨棄或認諾者，應本於
    其捨棄或認諾為該當事人敗訴之判決。」民事訴訟法第三百八十四條定有明文，
    本件被告甲○○於言詞辯論時為訴訟標的之認諾，並聲明願給付原告丙○○一百
    二十萬元、原告戊○○一百一十萬元，及均自民國九十三年七月二十三日起至清
    償日止，按年息百分之五計算之利息，是本院依首揭規定自應本於其認諾為被告
    甲○○敗訴之判決。
五、被告乙○部分：
（一）、次按「當事人主張有利於己之事實者，就其事實有舉證之責任。」為民事訴
        訟法第二百七十七條所明定。又「請求履行債務之訴，除被告自認原告主張
        債權發生原因之事實外，應先由原告就其主張此項事實，負舉證之責任，必
        須證明其為真實後，被告於其抗辯事實，始應負證明之責任，此為舉證責任
        分擔之原則。」最高法院四十三年台上字第三七七號判例著有明文可資參照
        。本件原告主張被告乙○於九十年四月八日前曾向丙○○借款一百二十萬元
        、向戊○○借款一百一十萬元，迄未清償云云，固舉證人丁○○○（原告丙○○之配偶、戊○○之母）、並提出系爭借據為證，惟為被告乙○所否認，
        而查：
    １、本件姑不論被告乙○否認其曾於系爭借據簽名蓋章，是原告稱被告乙○曾出
        具借據一郎，是否屬實，已非無疑；而縱被告乙○確曾於系爭借據上立據人
        欄用印一事為真，惟該借據既明載「本人甲○○於九十年四月八日向丙○○
        （戊○○）向先生借款新台幣壹佰貳拾萬（壹佰壹拾萬）元：：」，是本件
        系爭消費借貸關係之借款人為被告甲○○甚明，被告乙○於系爭借據既無與
        被告甲○○同負清償責任之意思表示，自難執此認其與原告間於立據之時有
        消費借貸之合意或前此曾存立消費借貸契約。
    ２、至證人丁○○○（即原告丙○○之配偶、戊○○之母）固到庭證稱：「是乙○來說要借錢的，他有給我們支票及借據作擔保，大約八十七年間他們陸續
        向我們借錢，借錢做什麼用我們沒有過問，我們有收利息一分，到八十九年
        間他有告訴我們他破產了，無法清償就給我們借據。」、「（借款如何給付
        ？）錢大部分都是付現金，可能沒有用匯款方式給付。」、「（利息由誰來
        付的？）由乙○或乙○的太太來付的。」、「是。這借據是在我家簽名的，
        至於來我家的是哪些人我不記得了，印象裡面乙○、甲○○都有來。」、「
        （借據是由誰繕打、簽署？）我不知道，當時我與他們打招呼後，其餘情形
        我都不知道了。」等語，惟審酌(1)證人丁○○○就系爭借據簽署一事之證述
        ，始則稱「借據是在我家簽名的」，繼則稱不知何人繕打、簽署系爭借據；
        始則稱簽署系爭借據當日「來我家的是哪些人我不記得了」，旋即改稱「印
        象裡面乙○、甲○○都有來。」各語，前後扞格，自不足證明被告乙○於九
        十年四月八日當日確曾親自簽署上開借據。(2)又本件原告丙○○一百二十萬
        元、戊○○一百一十萬元之借款係被告甲○○所借，利息支付及清償借款均
        由伊所為各情，業經被告甲○○自認，並提出轉帳及匯款單等件為證，核與
        系爭借據上所載「本人甲○○：：向丙○○（戊○○）向先生借款新台幣壹
        佰貳拾萬（壹佰壹拾萬）元：：」各語相符，是被告乙○辯稱伊未向原告借
        款自足信為真實。況原告就被告所稱系爭借款利息之支付、借款之部分清償
        曾以轉帳匯款方式為一事，既無爭執，則證人丁○○○所證利息係由被告乙○或乙○的太太來付的云云，顯與事實不符，據此，證人丁○○○就本件系
        爭借款原委顯有不知，所證各語自難遽信為真。
    ３、綜上所述，本件原告未能證明渠等與被告乙○間確有消費借貸之合意及交付
        借款之事實，從而，其依消費借貸之法律關係，訴請被告乙○清償借款及給
        付法定遲延利息，即屬無據。
六、本件因事證已臻明確，兩造其餘攻擊、防禦方法及所為之立證，經核與判決之結
    果不生影響，無庸逐一論述，併予敘明。
七、本判決原告勝訴部分，係本於被告認諾所為之判決，爰依職權宣告假執行，至原
    告敗訴部分，其假執行之聲請即失所附麗，應予駁回。
八、結論：本件原告之訴為一部有理由，一部無理由，爰依民事訴訟法第七十九條、
    第三百八十九條第一項第一款，判決如主文。
中　　　華　　　民　　　國　　九十三　　年　　 十二 　　月　　十七　　　日
                              民事第四庭  法  官  周玫芳
右為正本係照原本作成。
如對本判決上訴，須於判決送達後二十日之不變期間內，向本院提出上訴狀。
中　　　華　　　民　　　國　　九十三　　年　　 十二 　　月　　十七　　　日
                                          書記官  郭麗琴
